臺灣桃園地方法院刑事判決　　　　　　　 96年度易字第693號
公　訴　人　臺灣桃園地方法院檢察署檢察官
被　　　告　乙○○
上列被告因恐嚇案件，經檢察官提起公訴（96年度偵字第5188號
），判決如下：
    主  文
乙○○無罪。
    理  由
一、公訴意旨略以：緣被告乙○○於95年10月9 日下午2 時許，
    在桃園縣桃園市○○路56巷1 弄4 之2 號3 樓，以每新臺幣
    （下同）1 萬元、10天為1 期、利息2000元之重利，貸與甲
    ○○2 萬元（涉嫌重利罪部分，本院另以簡易判決處刑），
    因甲○○未按時清償，被告遂於96年3 月5 日晚間8 時許，
    命小弟「魏志勇」（真實姓名年籍不詳）至甲○○位於桃園
    縣桃園市○○路56巷1 弄4 之2 號3 樓住處，以紅色油漆噴
    寫「欠債還錢」4 個如人身高之大字，致甲○○心生畏懼而
    報警處理，於96年3 月6 日上午10時40分許，為警在上址埋
    伏而逮捕當場前來取款之被告，始查悉上情。認被告涉犯刑
    法第305 條恐嚇危害安全罪嫌云云。
二、按犯罪事實應依證據認定之，無證據不得認定犯罪事實。又
    不能證明被告犯罪者，應諭知無罪之判決，刑事訴訟法第15
    4 條第2 項、第301 條第1 項分別定有明文。又事實之認定
    ，應憑證據，如未能發現相當證據，或證據不足以證明，自
    不能以推測或擬制之方法，以為裁判基礎。再認定不利於被
    告之事實，須依積極證據，苟積極證據不足為不利於被告事
    實之認定時，即應為有利於被告之認定，更不必有何有利之
    證據。而認定犯罪事實所憑之證據，雖不以直接證據為限，
    間接證據亦包括在內；然而無論直接或間接證據，其為訴訟
    上之證明，須於通常一般人均不致有所懷疑，而得確信其為
    真實之程度者，始得據為有罪之認定，倘其證明尚未達到此
    一程度，而有合理之懷疑存在，致無從為有罪之確信時，即
    應為無罪之判決。而刑事訴訟法第161 條已於91年2 月8日
    修正公布，其第一項規定：檢察官就被告犯罪事實，應負舉
    證責任，並指出證明之方法。因此，檢察官對於起訴之犯罪
    事實，應負提出證據及說服之實質舉證責任。倘其所提出之
    證據，不足為被告有罪之積極證明，或其指出證明之方法，
    無從說服法院以形成被告有罪之心證，基於無罪推定之原則
    ，自應為被告無罪判決之諭知（最高法院30年度上字第81 6
    號、41年度臺上字第86號、76年度臺上字第4986號、92 年
    度臺上字第128 號判例意旨參照）。再按刑法第305 條之恐
    嚇罪，所稱以加害生命、身體、自由、名譽、財產之事，恐
    嚇他人者，係指以使人生畏怖心為目的，而通知將加惡害之
    旨於被害人而言。若僅在外揚言加害，並未對於被害人為惡
    害之通知，尚難構成本罪。而所謂致生危害於安全，係指受
    惡害之通知者，因其恐嚇，生安全上之危險與實害而言（最
    高法院26年度渝非字第15號、52年度臺上字第751 號判例意
    旨參照）。是該條之恐嚇罪，係行為人以加害生命、身體、
    自由、名譽、財產之事恐嚇他人為要件，且須有惡害通知，
    始足當之。所謂惡害通知，係指明確而具體加害上述各種法
    益之意思表示，客觀上一般人皆認足以構成威脅，致接受意
    思表示者之生活狀態陷於危險不安之境。倘非具體明確，即
    難認係惡害通知。又如僅以接受意思表示之一方之主觀感受
    為準，亦有悖於法律之安定性，從而對被害人為惡害之通知
    ，是否使被害人心生畏怖，應依個案具體事實審酌主、客觀
    情形全盤判斷，不得僅憑被害人自稱心生畏怖，即遽以該罪
    相繩。
三、公訴人認被告涉犯恐嚇危害安全罪嫌，無非係以：(一)被害人
    甲○○於警詢、偵查陳述其住處被人噴上「欠債還錢」，及
    其感到害怕等語；(二)現場照片；為主要論據。
四、訊據被告乙○○固坦承有於前揭時、地命「魏志勇」至被害
    人甲○○位於桃園縣桃園市○○路56巷1 弄4 之2 號3 樓住
    處外面牆壁以紅色油漆噴寫「欠債還錢」之字樣等情，但堅
    決否認有何恐嚇之犯行，並辯稱：我並沒有恐嚇之意思，我
    只是照事實寫出，要甲○○還我錢等語。經查：
  (一)被告乙○○於95年10月9 日下午2 時許，在桃園縣桃園市○
    ○路56巷1 弄4 之2 號3 樓，以每1 萬元、10天為1 期、利
    息2,000 元之重利，貸與甲○○2 萬元，因甲○○未按時清
    償，被告遂於96年3 月5 日晚間8 時許，命小弟「魏志勇」
    （真實姓名年籍不詳）至甲○○位於桃園縣桃園市○○路56
    巷1 弄4 之2 號3 樓住處牆壁，以紅色油漆噴寫「欠債還錢
    」字樣，甲○○當時並不在住處等情，業據被告於本院調查
    、審理時坦承不諱，且經證人即被害人甲○○證述明確，並
    有記帳字條（起訴書稱「字據」）1 張、現場照片4 張在可
    稽。
  (二)被告雖有令「魏志勇」至甲○○上開住處噴寫「欠債還錢」
    字樣，並無噴寫其他字樣或口頭為惡害之通知，及甲○○確
    實有向被告借款，並未按期清償，業據證人甲○○證述明確
    。而上揭「欠債還錢」字樣，依日常生活經驗認知，係要甲
    ○○欠債還錢，雖其字樣會讓同棟樓其他住戶看到，而使他
    人知道甲○○有欠錢不還之情事，然並未有任何具體危害之
    惡害安全通知，顯見被告並無進行恐嚇之意甚明。雖證人即
    被害人甲○○表示看到「欠債還錢」字樣，她會害怕，然該
    等字樣上並無惡害之通知，尚難以被害人主觀上感到害怕，
    而遽認被告之行為已構成恐嚇之犯行。從而，自難僅以被告
    前揭行為即遽予認定被告在客觀上有何加害告訴人生命、身
    體、自由、財產、名譽等事項，而恐嚇告訴人之情事至明。
  (三)雖證人甲○○於警詢時曾稱被告有言語恐嚇等語，然其並未
    具體將被告對其為何恐嚇言語為陳述，於本院審理時雖證稱
    被告於其未按期清償時曾有跟其說如果不按期的話，公司要
    採取行動，對其不利，但被告並沒有說要如何對其不利等語
    ，難尚以被告曾經向甲○○說過若不還錢，公司要採取行動
    ，對你不利等語，即認為被告後來要「魏志勇」在甲○○住
    處噴上「欠債還錢」字樣即有恐嚇之犯意。綜觀卷附現存資
    料既無證據足資證明被告有以任何加害告訴人生命、身體、
    自由、財產、名譽之不法惡害通知告訴人，尚難認本件與恐
    嚇罪之構成要件相當。
五、綜上所述，被告上開所辯，尚非不可採。公訴人所指被告涉
    犯恐嚇罪嫌，所憑證據，未達通常一般人均不致有所懷疑，
    而得以確信之程度，被告犯罪尚屬不能證明。此外，本件復
    查無其他積極證據足認被告有何公訴人所指之犯行，揆諸首
    揭法條及判例意旨說明，自應為無罪之諭知。
據上論斷，應依刑事訴訟法第301 條第1 項，判決如主文。
本案經檢察官蔡政雄到庭執行職務。
中　　華　　民　　國　　96　　年　　8 　　月　　24　　日
                  刑事第五庭  法　官  陳  月  雯
上正本證明與原本無異。
如不服本判決，應於判決送達後10日內向本院提出上訴狀（應抄
附繕本）。告訴人或被害人如對於本判決不服者，應具備理由請
求檢察官上訴，其上訴期間之計算係以檢察官收受判決正本之日
期為準。
                              書記官  王  峻  宏
中　　華　　民　　國　　96　　年　　8 　　月　　31　　日
